臺灣臺東地方法院刑事判決　　　　　　　　　　 　　　 九十年度易字第三四六號
　　公　訴　人　臺灣台東地方法院檢察署檢察官
　　被　　　告　甲○○
　　被　　　告　乙○○
　　共　　　同
　　選任辯護人　李泰宏
右列被告因竊佔案件，經檢察官提起公訴（九十年度偵字第一四一一號），本院判決
如左：
    主  文
甲○○、乙○○均無罪。
    理  由
一、公訴意旨如附件起訴書所載。
二、按犯罪事實應依證據認定之，無證據不得推定其犯罪事實；又不能證明被告犯罪
    者，應諭知無罪之判決，刑事訴訟法第一百五十四條、第三百零一條第一項前段
    分別定有明文。又事實之認定，應憑證據，如未能發現相當證據，或證據不足以
    證明，自不能以推測或擬制之方法，為裁判基礎（最高法院四十年台上字第八六
    號判例參照）；且認定犯罪事實所憑之證據，雖不以直接證據為限，間接證據亦
    包括在內，然而無論直接證據或間接證據，其為訴訟上之證明，須於通常一般之
    人均不致有所懷疑，而得確信其為真實之程度者，始得據為有罪之認定，倘其證
    明尚未達到此一程度，而有合理之懷疑存在而無從使事實審法院得有罪之確信時
    ，即應由法院為諭知被告無罪之判決（最高法院七十六年台上字第四九八六號判
    例參照）。再按刑法第三百二十條第二項之竊佔罪為即成犯，於竊佔行為完成時
    ，犯罪即成立，其後繼續佔用竊佔之土地，乃犯罪狀態之繼續，非犯罪行為之繼
    續，故於竊佔狀態繼續中，變更使用方法或將竊佔之土地移由他人繼續占有使用
    ，該他人僅係承續其前手而占有，乃竊佔狀態繼續中變更其使用方法或使用主體
    而已，不另構成竊佔罪（最高法院八十三年度台上字第五一九０號判例、九十年
    度台上字第四一七六號判決意旨參照）。
三、查本件公訴人認被告甲○○、乙○○涉犯竊佔罪嫌，係以證人丁○○之證詞及大
    武事業區第三十一林班濫墾測量圖、會勘紀錄各一份，及現場照片十二張等為論
    罪依據。訊據被告甲○○、乙○○夫妻二人均不否認有於大武事業區第三十一林
    班（以下簡稱第三十一林班）內之草生地整地種植之事實，惟均辯稱：並無竊佔
    該地，該地是岳父（父親）林清遊（即乙○○之父）祖先留下的，從祖先一直使
    用到現在，我們一直幫忙岳父（父親）耕作，有的採用輪耕之方式，種植小米、
    生薑、芋頭等，其餘部分種植檳榔，岳父（父親）於民國八十八年十月過世，過
    世後我們仍繼續使用該地，使用之範圍和岳父（父親）使用之範圍一樣，並沒有
    擴張，每年仍繼續收成檳榔及砍草，上面還有生薑、麻竹，後來改種柿子等語。
四、經查：（一）本案被告二人於第三十一林班地內整地種植之部分屬草生地，並未
    損害林木，有附卷之森林被害告訴書及行政院農業委員會林務局台東林區管理處
    大武工作站函各一份可參，核先敘明。（二）被告二人之岳父（父親）林清遊於
    七十六年三月間起，在第三十一林班地擅自濫墾種植檳榔，面積約二十公頃而違
    反森林法之事實，業經臺灣台東地方法院檢察署檢察官以追訴權時效完成為由而
    不起訴處分，有八十四年度偵字第八四０號不起訴處分書一份在卷可憑，而本案
    被告二人於第三十一林班內被查獲濫墾之地點，在林清遊原來竊佔之範圍內，業
    經證人丁○○即台東林區管理處大武工作站巡山員到庭證述：「林清遊佔用之範
    圍是八十三、八十四年測量的，實際測量是六點多公頃，今年發現被告在原有的
    六公頃內重新濫墾」、「該處是草生地，有零星之麻竹，麻竹是八十四年就有的
    ，今年發現他們在原處種柿子，約一點五公頃」、「該處有麻竹、檳榔，從八十
    四年到八十九年一直都有」等語甚詳（見九十年十一月二十九日筆錄）；再佐以
    被告甲○○因八十四年間涉犯竊佔罪，經臺灣台東地方法院檢察署檢察官以八十
    五年度偵字第二九七號起訴書起訴，嗣經台灣高等法院花蓮高分院以八十六年度
    上易字第四十九號判決無罪確定，該判決理由中即認定卷內之第三十一林班濫墾
    位置圖（即本案附卷之臺灣台東地方法院檢察署執行卷第七十四頁圖）係林清遊
    所墾殖範圍，而該濫墾位置圖經證人丙○○即台東林區管理處承辦上開案件人員
    到庭證稱：八十四年三月移送林清遊竊佔，隔一段時間發現現場有新墾痕跡，巡
    山員發現被告在場而移送他，新墾部分即為執行卷第七十四頁圖甲乙丙丁部分，
    與本案被告竊佔範圍（即警卷第八頁濫墾測量圖）有部分重疊等情，均與被告二
    人所稱渠等在林清遊原所佔用之地點內繼續耕種，惟耕作面積越來越少，沒有擴
    張之情互核一致，並有前揭台灣高等法院花蓮高分院八十六年度上易字第四十九
    號判決書在卷可稽。顯見被告二人於林清遊竊佔行為完成後，仍承續其占有，在
    原竊佔之範圍內繼續使用土地，或有變換作物種類，乃係竊佔狀態繼續中變更使
    用主體及使用方法而已，不另構成竊佔罪，已如前述，此外復查無其他積極事證
    足以認定被告等有何竊佔犯行，揆諸前開判例及說明，不能證明被告犯罪，依法
    應諭知無罪之判決。
五、至被告二人所為，是否觸犯刑法上之贓物罪，因與起訴事實並非同一，本院自不
    得予以審酌，應由檢察官另行偵辦，併此說明。
據上論斷，應依刑事訴訟法第三百零一條第一項，判決如主文。
中    華    民    國      九十一      年        七      月     十八     日
                                  臺灣臺東地方法院刑事庭
                                    審判長法  官  黃麗生
                                          法  官  蔡世芳
                                          法  官  黃怡玲
右正本證明與原本無異。
如不服本判決，應於判決送達後十日內向本院提出上訴狀。（須附繕本）
「切勿逕送上級法院」
                                          書記官  王敏玉
中    華    民    國      九十一      年        七      月     十九     日
